【裁判字號】    88,訴,2149
【裁判日期】    890215
【裁判案由】    偽造文書等
【裁判全文】
臺灣高雄地方法院刑事判決                        八十八年度訴字第二一四九號
    公  訴  人  臺灣高雄地方法院檢察署檢察官
    被      告  乙○○
    選任辯護人  王家鈺律師
右列被告因偽造文書等案件，經檢察官提起公訴（八十八年度偵字第二五四八一號）
，本院判決如左：
    主  文
乙○○連續行使偽造私文書，足以生損害於他人，累犯，處有期徒刑壹年陸月。偽造
弘志科技工作室出貨單上客戶簽收欄內之「林義明」署押共計枚（每紙出貨單上各
壹枚），均沒收。
    事  實
一、乙○○（綽號佯稱小陳）於民國八十七年間曾因竊盜案件，經法院判處有期徒刑
    六月確定，復因偽造文書案件，經法院判處有期徒刑四月，於八十七年四月二十
    九日入監執行，並接續執行，於八十八年二月十八日執行完畢，竟不知悔改，與
    綽號佯稱「小莊」之成年男子戊○○（現另案由台灣高雄地方法院檢察署檢察官
    偵查中），共同基於概括犯意之聯絡，意圖為自己不法所有，於八十八年八月七
    日，夥同戊○○，至台北市○○路○段一０六號三樓之四即丙○○所經營之世菁
    資訊股份有限公司（下稱世菁公司），乙○○偽稱自己綽號叫「小陳」，戊○○
    則偽稱綽號「小莊」，共同向丙○○詐稱欲購買ＩＢＭ廠牌ＴＨＩＮＫＰＡＤ─
    六００型筆記型電腦三部及ＩＢＭ背袋三個，共計價值新台幣（下同）三十九萬
    七千二百九十元，丙○○不疑有詐，誤信為真，遂同意此筆交易，並由戊○○當
    場交付同額之支票一紙予丙○○供作擔保，藉以取信丙○○，戊○○並應丙○○
    之要求，在該紙支票上假冒「乙○○」名義背書，表示日後再持本人（指乙○○
    或戊○○本人）簽發之同額支票換回該紙支票，於同年月九日，戊○○乃前往世
    菁公司取貨得逞。嗣於八十八年九月九日，乙○○與戊○○復基於上開概括犯意
    ，一同前往世菁公司，由戊○○交付以乙○○名義所簽發，票據號碼：ＡＡ00
    00000號，面額三十九萬七千二百九十元支票一紙予丙○○，以換回上開先
    前所交付之同額支票，乙○○與戊○○二人隨即再向丙○○佯稱欲增購宏碁廠牌
    三三一Ｔ─Ｘ三三─三六六三Ｘ型筆記型電腦三部，丙○○亦未發覺有詐，仍予
    允諾，並由戊○○交付以乙○○名義所簽發，票據號碼：ＡＡ0000000號
    ，面額十七萬六千四百元之支票一紙予丙○○，順利詐得總價十七萬六千四百元
    之筆記型電腦三台。嗣於八十八年八月底某日下午某時許，乙○○與戊○○又基
    於上開共同意圖為自已不法所有之犯意聯絡，先由戊○○打電話至丁○○位於台
    北市○○路○段四六五號六樓公司處所（起訴書誤載為基隆市○○區○○路三二
    五巷二十七之一號），表示欲與綽號「小陳」之男子至該公司，於隔十分鐘後，
    戊○○即與乙○○至丁○○八德路之公司處所，由戊○○向簡肇事頌詐稱欲借款
    二十萬元，並表示一週內即可償還，丁○○表示手上並無那麼多現金，戊○○即
    表示可以信用卡刷卡借款之方式取得現款，丁○○不疑有詐，信以為真，予以允
    諾，隨即由戊○○駕車搭載乙○○及丁○○二人，前往辦理刷卡借款，丁○○即
    將借得之四萬三千元當場交予乙○○及戊○○（由戊○○收受），再由乙○○駕
    車偕同戊○○將丁○○送回位於八德路之公司。乙○○與戊○○為掩飾上開犯行
    ，即於同年九月十日，共同前往世菁公司，由戊○○交付以乙○○名義所簽發，
    號碼：ＡＡ0000000號，面額四萬元之支票一紙予丁○○，共計詐得四萬
    三千元。乙○○與戊○○復基於上開犯意，於八十八年九月二十日，先由戊○○
    打電話至台北市大安區○○○路○段一三０之四號五樓即甲○○所經營之弘志科
    技工作室，向甲○○佯稱欲購買筆記型電腦三部，總價十六萬九千元，甲○○不
    疑有異，即將該三部電腦交付予甲○○，並由戊○○（起訴書誤載為乙○○）當
    場交付林金池名義所簽發，票據號碼：ＦＢ0000000號，面額十六萬九千
    元以之支票予甲○○，詐得總價十六萬九千元之筆記型電腦三部。嗣於八十八年
    九月二十八日、八十八年十月一日及八十八年十月八日，乙○○與戊○○仍基於
    上開概括犯意，由戊○○先以電話向甲○○佯稱欲買ＩＢＭ─六００Ｅ型筆記型
    電腦一部（八十八年九月二十八日：價值十二萬二千八百五十元）、ＭＩＴＡＣ
    ─六０二０型筆記型電腦五部（八十八年十月一日：總價三十萬一千八百五十元
    ）及ＩＢＭ─五七０Ｅ型、ＩＢＭ─六００Ｅ型筆記型電腦各一部、三十二ＲＡ
    Ｍ記憶體一個（八十八年十月八日：總價十六萬六千零八十元，起訴書誤載為三
    萬六千零八十元），並表示會叫一位綽號「小陳」之男子前來取貨之方式，欲再
    向甲○○詐購電腦，甲○○均不疑有詐，即分批將上開電腦及記憶體交付予前來
    取貨之乙○○，而乙○○亦基於偽造私文書之概括犯意，先後三次前往弘志科技
    工作室取貨時，均假冒「林義明」之名義，在出貨單上客戶簽收欄內偽簽「林義
    明」之署押，再將出貨單交付甲○○，致生損害於林義明及甲○○。嗣因前揭支
    票屆期均因存不足而遭退票，丙○○、丁○○及甲○○始知受騙。嗣乙○○與戊○○二人復以相同手法，向甲○○佯稱欲購買筆記型電腦二台及行動電話相關物
    品，甲○○遂佯裝允諾，而與乙○○及戊○○二人約定至高雄市○○區○○路之
    高雄國賓飯店一樓交易，甲○○並約其同行友人丁○○一同前往，合力逮捕乙○○送警查辦。
二、案經丙○○、甲○○及丁○○訴由高雄市政府警察局移送臺灣高雄地方法院檢察
    署檢察官偵查起訴。
    理  由
一、訊之被告乙○○，對於右揭時、地連績行使偽造私文書之犯行，均坦承不諱，核
    與告訴人甲○○當庭指述情節相符（見本院八十八年十二月二日審判筆錄），並
    有弘志科技工作室出具之出貨單三紙在卷可稽，被告此部分之自白，堪信為真實
    。惟矢口否認詐欺犯行，辦稱：伊並未打電話訂購電腦，係戊○○假冒伊名義向
被害人訂貨，伊並無詐欺犯行云云。經查：被告前揭與戊○○共同連續詐欺取財
    犯行，已據告訴人丙○○、甲○○及丁○○三人，分別於警訊（見八十八年十月
    十四日丙○○、甲○○及丁○○之警訊筆錄）、偵查（見八十八年十月二十五日
    偵訊筆錄）及本院審理中（見本院八十八年十二月二日、二十八日及八十九年一
    月二十七日審判筆錄）指述綦詳。參以被告係與戊○○共同向丁○○佯稱借款，
    並與戊○○駕車前往取款，復親自駕車偕同戊○○送丁○○回公司，行騙過程，
    被告均自始均有參與，對戊○○行騙丁○○一節，自難諉為不知；且被告自承其
    係依戊○○之指示向甲○○取貨，復於出貨單上偽簽「林義明」之署押，且於甲○○詢問其在何處任職時，被告佯稱在旅行社工作，又甲○○另詢問何以戊○○
    未前來取貨時，被告亦向甲○○佯稱戊○○現人在外縣市，無法親自前來取貨等
    語（見本院八十八年十二月二十八日審判筆錄），若非欲掩飾渠等詐欺犯行，又
    何必如此，顯見其對戊○○向甲○○詐財之事，理應知悉甚詳；而戊○○於丙○○要求其出示身分證，當場提示一紙偽造身分證（身分證上之照片為戊○○本人
    ，惟姓名記載為乙○○）予丙○○時，被告當場即發覺戊○○未確實表明身分，
    然仍未表示任何意見，且當丙○○向戊○○催款，戊○○避不見面時，被告即會
    向丙○○表示戊○○在忙（見本院八十八年十二月二十八日審判筆錄），以資塘
    塞，顯見渠二人自始即具有犯意聯絡及行為分擔甚明。又被告與戊○○二人先後
    數次向各商家訂購電腦及相關商品後，均分文未付，被告偽名「林義明」或佯稱
    綽號「小陳」，戊○○則自行偽稱綽號「小莊」，使被害商家對渠二人之真實身
    分無法明確辨識，渠二人之行為當屬詐術之行使，益見其二人確有不法所有之意
    圖無訛。此外，並有出貨單、支票、退票理由單及出貨目錄表影本等證物在卷足
    資佐證。綜上所述，足認本件罪證已臻明確，被告上開所辯，顯係卸責之詞，不
    足採信，其行使偽造私文書及共同連續詐欺取財犯行，均堪以認定。
二、核被告乙○○前揭所為，就在出貨單上偽簽「林義明」名義之署押並交付予甲○○部分，係犯刑法第二百十六條、第二百十條之行使偽造私文書罪；另與戊○○
    共同向丁○○、丙○○及甲○○詐欺財物部分，另犯同法第三百三十九條第一項
    之詐欺取財罪。被告偽造文書後，復持以行使，其偽造之低度行為為行使之高度
    行為吸收，僅論以行使偽造私文書罪。被告與戊○○二人就上開詐欺取財部分，
    具有犯意聯絡及行為分擔之關係，為共同正犯。而被告上開所犯行使偽造私文書
    或詐欺取財犯行，時間緊接，所犯各係相同之罪名，顯係分別出於概括之犯意反
    覆為之，均為連續犯，各依刑法第五十六條之規定以一罪論。至被告所犯行使偽
    造私文書罪與詐欺取財罪間，有方法結果之牽連關係，為牽連犯，應從一重依刑
    法第二百十六條、第二百十條之行使偽造私文書罪處斷。又被告於八十七年間曾
    因竊盜案件，經法院判處有期徒刑六月確定，復因偽造文書案件，經法院判處有
    期徒刑四月，於八十七年四月二十九日入監執行，並接續執行，於八十八年二月
    十八日執行完畢一節，有本院被告全國前案紀錄表一紙在卷可憑，五年以內再犯
    本件有期徒刑以上之罪，為累犯，依刑法第四十七條規定，均加重其刑。茲審酌
    被告年紀尚輕，竟不知努力向上，與戊○○共同四處詐騙商家，嚴重危害社會交
    易之安全，惡性重大，犯後又否認詐欺犯行，顯無悔改之意等一切情狀，爰量處
    如主文所示之刑。偽造弘志科技工作室三紙出貨單上客戶簽收欄內之「林義明」
    署押共計三枚（每紙出貨單上各一枚），依刑法第二百十九條之規定，不問屬於
    犯人與否，均沒收之。
據上論斷，應依刑事訴訟法第二百九十九條第一項前段，刑法第五十六條、第二百十
六條、第二百十條、第三百三十九條第一項、第五十五條、第二百十九條、第四十七
條，罰金罰鍰提高標準條例第一條前段，判決如主文。
中      華      民      國     八十九     年      二      月    十五    日
                                  臺灣高雄地方法院刑事第四庭
                                      法  官  唐  照  明
右正本證明與原本無異。
如不服本判決，應於判決送達後十日內，向本院提出上訴狀。
                                      書記官  林  孝  聰
中    華    民    國      八十九      年      二      月      十六      日
附錄法條：
刑法二百十六條、第二百十條、第三百三十九條第一項。
行使第二百十條至第二百十五條之文書者，依偽造、變造文書或登載不實事項或使登
載不實事項之規定處斷。
偽造、變造私文書，足以生損害於公眾或他人者，處五年以下有期徒刑。
意圖為自己或第三人不法之所有，以詐術使人將本人或第三人之物交付者，處五年以
下有期徒刑、拘役或科或併科一千元以下罰金。


司法院資訊處製作；財團法人民間司法改革基金會備份。
